【裁判字號】    89,簡上,340
【裁判日期】    891024
【裁判案由】    給付違約賠償
【裁判全文】
臺灣板橋地方法院民事判決  八十九年度簡上字第三四○號
    上  訴  人  甲○○
    被 上訴 人  乙○○
右當事人間請求侵權行為損害賠償事件，上訴人對於中華民國八十九年七月十四日本
院三重簡易庭八十九年度板簡字第五七九號第一審簡易判決提起上訴，本院判決如左
：
    主      文
原判決廢棄，發回本院三重簡易庭。
    事      實
甲、上訴人方面：
    聲明、陳述及證據，均詳如上訴狀所載（如附件）。
乙、被上訴人方面：
    被上訴人未提出書狀或作何聲明或陳述。
    理      由
一、按第一審訴訟程序有重大之瑕疵者，第二審法院得廢棄原判決，而將該事件發回
    原法院，但以因維持審級制度為必要時為限，民事訴訟法第四百五十一條第一項
    定有明文，依同法第四百三十六條之一第三項之規定，於簡易訴訟程序事件之第
    二審上訴程序準用之。又所謂訴訟程序有重大瑕疵者，第二審法院得廢棄原判決
    ，而將該事件發回原法院者，係指第一審違背訴訟程序之規定，其違背與判決內
    容有因果關係，且因維持審級制度認有必要，若不將事件發回，與少經一審級無
    異，且不適於為第二審辯論及判決之基礎者而言；第二審法院是否依前開規定為
    發回之判決，由其斟酌情形自由裁量之（最高法院四十八年度臺上字第一二七號
    判例、八十六年度臺上字第三○六九號、八十五年度臺上字第二一五八號、八十
    五年度臺上字第七七六號、八十四年度臺上字第二七九四號判決意旨參照）。又
    按審判長應注意令當事人就訴訟關係之事實及法律為適當完全之辯論；審判長應
    向當事人發問或曉諭，令其陳述事實聲明證據，或為其他必要之聲明及陳述，其
    所聲明及陳述有不明瞭或不完足者，應令其敘明或補充之，民事訴訟法第一百九
    十九條第一項、第二項亦有明文，故審判長對於訴訟關係未盡此項必要之處置，
    違背闡明義務，其訴訟程序即有重大瑕疵，而基此所為之判決，亦屬違背法令（
    最高法院四十三年度臺上字第一二號判例意旨參照）。
二、本件被上訴人起訴主張其於民國（下同）八十八年七月間委由上訴人製造風扇模
    具一組，約定價金二十七萬五千元，上訴人應於八十八年十二月二十日如期交貨
    ，逾期則以每日按價金百分之零點三計算違約金，被上訴人因此交付訂金十萬元
    予上訴人，詎上訴人製作之模具品質粗糙，無法通過試模，又因未繳納試模費用
    致模具仍留置於壓鑄廠，至今遲遲無法交貨，使被上訴人受有損失，被上訴人不
    得已僅能解除契約，為此，請求上訴人返還所交付訂金十萬元，並給付自八十八
    年十二月二十日起至八十九年五月二十日止之違約金十二萬四千五百七十五元，
    另被上訴人因上訴人未能交付模具，致所接受利昌電機五金行之風扇合約無法履
    行，損失利益計四十萬一千五百元，爰請求上訴人給付被上訴人五十萬一千五百
    元等語。
三、經查被上訴人於原審提起本件訴訟時係以乙○○個人名義起訴，惟起訴狀內卻載
    有「易裕實業公司原本推銷給全省客戶風扇訂單也無法收到，公司營運計劃也慘
    重損失」、「易裕實業有限公司請求賠償三十萬元」等語；另被上訴人起訴時其
    聲明原為請求上訴人給付被上訴人三十七萬元，嗣原審於八十九年六月二十三日
    行言詞辯論時當庭提呈準備書狀Ｂ一份，並援引該書狀所載，將請求上訴人給付
    之金額擴張為五十萬一千五百元，被上訴人前開聲明之擴張原審認係本於同一原
    因事實所為擴張應受判決事項之聲明，無礙於訴訟之終結及被告之防禦而准許之
    ，然被上訴人所提之前開準備書狀Ｂ當事人欄內記載之原告為「易裕實業有限公
    司」，乙○○則為該公司之法定代理人，其書狀後之具狀人亦係以「易裕實業有
    限公司法定代理人：乙○○」名義具狀，是被上訴人究係以「易裕實業有限公司
    」名義起訴請求，抑或以「乙○○」個人名義請求，即屬不明，且被上訴人提出
    該書狀是否有為訴之變更之意？原審是否准許？均未見原審命兩造提出任何資料
    以供參酌，復未經闡明，即逕為實體之判決，其訴訟程序自屬有重大瑕疵，基此
    所為之判決，亦屬違背法令。而此項違背法令之情形，顯已不適於為第二審辯論
    及判決之基礎，則為維持審級制度，自有將本事件發回原審法院，由本院三重簡
    易庭更為裁判之必要。從而，上訴人指摘原判決不當，求予廢棄，自屬有理，為
    維持審級之利益，爰不經言詞辯論，由本院將原判決廢棄，發回原審法院即本院
    三重簡易庭更為審理，以符法制。
四、據上論結，本件上訴為有理由，依民事訴訟法第四百三十六條之一第三項、第四
    百五十一條第一項、第四百五十三條，判決如主文。
中      華      民      國    八十九    年      十      月    二十四    日
                                    臺灣板橋地方法院民事第三庭
~B審判長法官  游婷麟
~B法      官  吳從周
~B法      官  程怡怡
右為正本係照原本作成
本判決不得上訴
中      華      民      國    八十九    年      十      月    二十四    日
~B法院書記官  劉昌明


司法院資訊處製作；財團法人民間司法改革基金會備份。
